臺灣彰化地方法院民事判決　九十一年度簡上字第一五號
　　上　訴　人　甲○○
　　被上 訴 人　乙○○
右當事人間請求清償借款事件，上訴人對於中華民國九十年十二月六日本院員林簡易
庭第一審判決（九十年度員簡字第四一０號）提起上訴，本院判決如左：
    主      文
上訴駁回。
第二審訴訟費用由上訴人負擔。
    事      實
甲、上訴人方面：
一、聲明：
    （一）原判決不利部分廢棄。
    （二）右廢棄部分，被上訴人在第一審之訴駁回。
二、陳述：除與第一審判決記載相同者，茲予引用外，並補述略稱：
    （一）電話錄音乃因上訴人長期不堪其擾，遂敷衍其談話，與事實不符，上訴人
          並未向被上訴人借貸十萬元，被上訴人所指十萬元，其實是所贈與之物品
          及日用品。
    （二）被上訴人不僅對上訴人長期騷擾，並且性騷擾上訴人之妹，事後拿五千元
          給上訴人之妹，要她不得對外宣揚，上訴人知情後便計畫離開原居地，被
          上訴人自知無法達到包養上訴人之目的，心有不甘，想要上訴人將被上訴
          人曾送上訴人之東西（家具、電器用品）全部折現歸還，遂進行卑鄙手段
          ，以電話錄音方式誘騙上訴人上當，製造十萬元之談話內容，其實所指的
          是物品贈與，而非借貸。
三、證據：除援用原審之立證方法外，另聲請傳訊證人洪育靜。
乙、被上訴人方面：
一、聲明：如主文所示。
二、陳述：除與第一審判決記載相同者，茲予引用外，並補述略稱：
    （一）上訴人於民國八十七年間，以三姊妹要在台中工作為由，利用被上訴人對
          其之信任與同情，先後向被上訴人借貸共新台幣（下同）十萬五千元，當
          時即承諾儘快歸還，但上訴人以各種手段，先是敷衍拖延，其後逃避，最
          後捏造事實，不償還借款。
    （二）被上訴人已於簡易庭庭呈錄音帶一卷及存證信函影本一份，另於九十一年
          三月一日之準備程序當庭呈錄音帶三卷及存證信函收件回執影本一份，以
          上證物皆可證明被上訴人所訴為事實。
三、證據：除援用原審之立證方法外，另提出錄音帶三卷及譯文表四份、存證信函收
          件回執影本一紙、存摺出入明細資料影本二份等件為證。
丙、本院依聲請訊問證人洪育靜。
    理      由
一、本件被上訴人起訴主張上訴人於八十七年七月間，分別向被上訴人借款十萬元及
    五千元（借款十萬元部分自起訴狀繕本送達翌日即九十年十月二十一日起至九十
    年十一月二十日止之利息，以及另筆借款五千元部分，經原審判決被上訴人敗訴
    ，被上訴人未提起上訴，已先確定）二筆，被上訴人曾於八十八年五月十八日以
    台中郵局第四八二六號存證信函通知上訴人返還借款，仍未返還，為此依消費借
    貸之法律關係，請求上訴人清償前揭借款及其法定利息等語。上訴人則以其並未
    向被上訴人借款，至於被上訴人所提出之電話錄音內容，乃因上訴人不堪其擾所
    敷衍之對話，其實所指的是物品贈與，而非借貸等語資為抗辯。
二、查被上訴人主張上訴人於八十七年七月間向被上訴人借款十萬元，被上訴人曾於
    八十八年五月十八日以台中郵局第四八二六號存證信函通知上訴人返還借款，迄
    今仍未清償一節，業據被上訴人提出錄音帶四卷（兩造間對話二卷、被上訴人與
    上訴人之母、妹洪育靜間對話各一卷）及其譯文表、存證信函收件回執等件為證
    ，雖上訴人否認上情，辯稱其並未向被上訴人借錢云云，惟查：（一）依被上訴
    人所提出、上訴人於原審及第二審準備程序當庭勘驗後所不否認之兩造對話錄音
    帶內容確有「（被上訴人）因為妳之前跟我借十萬元嘛。」、「（上訴人）嗯。
    」、「（被上訴人）那我希望說，如果妳開始穩定工作以後，我希望妳能夠還給
    我」、「（上訴人）嗯，...。」...  「（被上訴人）那其他我想不便多問什麼
    ，可能之前我問太多了，然後妳就不太想跟我談。」、「（上訴人）我知道。好
    ！我快遲到了，我會啦！好啦！那就是等... 因為我現在都還沒有滿一個月嘛！
    等領錢時候再慢慢還給你好了。」、「（被上訴人）妳要分次？還是要怎樣？」
    、「（上訴人）可能吧！」，核其內容，倘上訴人並未積欠被上訴人十萬元借款
    ，上訴人豈會完全不予否認或驚疑而提出反駁？又倘係物品贈與，上訴人於被上
    訴人直言「因為妳之前跟我借十萬元嘛」時，又豈會完全不予提及或反駁該筆錢
    係「物品贈與」，而非「借款」？反而一再答稱「嗯」而默認上開事實，且於最
    後尚答稱「等領錢時候再慢慢還給你好了。」等語，是依上開錄音帶之內容，堪
    信上訴人確仍積欠被上訴人十萬元未還無訛，上訴人辯稱並非借貸而係物品贈與
    、電話錄音內容係敷衍之詞云云，揆諸前揭說明，即無足採。（二）證人洪育靜
    雖到庭證稱「我當時與上訴人住在一起，有購買一些家具，也有與被上訴人一起
    出去消費，被上訴人所指之十萬元，就是這些消費」等語，惟查證人為上訴人之
    胞妹，其情屬至親，且依被上訴人所提出、證人洪育靜（原名洪嘉君）所是認之
    對話錄音帶內容亦有「（被上訴人）跟佩琪講，她跟我借，應該要還我，她說她
    現在開始有工作滿一個月後，她會慢慢的還。我有跟她說過，我有請妳轉達，她
    說妳沒跟她說。」、「（洪育靜）我有跟她說。」、「（被上訴人）她說沒有。
    」、「（洪育靜）那天我還當著我媽的面前跟她說。」，核證人洪育靜於上開對
    話內容中，就被上訴人直陳「跟佩琪講，她跟我借，應該要還我」，亦未有所質
    疑，反而一再強調其確曾代為轉達予上訴人，顯與其後到庭證述其知悉系爭款項
    係屬物品贈與之情節，前後矛盾不一，殊難遽信，況證人洪育靜僅空泛證述「我
    當時與上訴人住在一起，有購買一些家具，也有與被上訴人一起出去消費」云云
    ，即自行論斷「被上訴人所指之十萬元，就是這些消費」，亦僅屬個人臆測之詞
    ，無足採取。基上所述，上訴人所為抗辯，既均未能舉證以實其說，即無足採，
    被上訴人前揭主張，堪信為真實。
三、按借用人應於約定期限內，返還與借用物種類、品質、數量相同之物，未定返還
    期限者，借用人得隨時返還，貸款人亦得定一個月以上之相當期限，催告返還，
    民法第四百七十八條定有明文。本件被上訴人就本件借款雖自承並未約定返還期
    限，然被上訴人既曾於八十八年五月十八日以台中郵局第四八二六號存證信函通
    知上訴人返還借款，有上開存證信函收件回執一份附卷可查，已如前述，堪信被
    上訴人業已催告上訴人返還借款，且迄今亦顯已超過一個月以上之相當期限，從
    而，被上訴人依法請求上訴人返還前揭借款，即屬有據，應予准許。
四、綜上所述，被上訴人基於消費借貸之法律關係請求上訴人給付十萬元，及自九十
    年十一月二十一日起至清償日止，按年息百分之五計算之利息（借款十萬元部分
    自起訴狀繕本送達翌日即九十年十月二十一日起至九十年十一月二十日止之利息
    ，以及另筆借款五千元部分，經原審判決被上訴人敗訴，被上訴人未提起上訴，
    已先確定），核屬有據，為有理由，應予准許。原審就此部分為被上訴人勝訴之
    判決，核屬適法正當，上訴意旨指摘原判決不當，求予廢棄改判如其聲明第二項
    所示，為無理由，應予駁回其上訴。
五、本件判決之基礎已臻明確，兩造其餘攻擊防禦方法及舉證，核與判決結果不生影
    響，爰不一一論述，併此敘明。
據上論結：本件上訴為無理由，依民事訴訟法第四百三十六條之一第三項、第四百四
十九條第一項、第七十八條，判決如主文。
中　　　華　　　民　　　國　　九十一　　年　  　六　  　月　 　十二　 　日
                                     臺灣彰化地方法院民事第二庭
~B審判長法官　何志通
~B法　　　官　陳正禧
~B法　　　官　李進清
右為正本係照原本作成。
本判決不得上訴。
~B法院書記官　謝秋德
中　　　華　　　民　　　國　　九十一　　年　　　六　　　月　 　十三　 　日
